臺灣高等法院刑事判決　　　　　　　　　　　　　九十年度上更(二)字第一一九一號
　　上　訴　人　臺灣板橋地方法院檢察署檢察官
　　上　訴　人　乙○○
　　即　被　告
　　上　訴　人　壬○○
　　即　被　告
　　共　　　同
　　指定辯護人　本院甲○
右上訴人因被告強盜等案件，不服臺灣板橋地方法院八十八年度訴字第一二五三號，
中華民國八十九年三月二十八日第一審判決（起訴案號：臺灣板橋地方法院檢察署八
十七年度偵字第二七三三三號、八十八年度偵字第一六○號），提起上訴，判決後，
經最高法院第二次發回更審，本院判決如左：
    主  文
原判決關於乙○○持有手槍、子彈部分及壬○○部分均撤銷。
乙○○共同未經許可，持有手槍，處有期徒刑伍年捌月，併科罰金新臺幣伍拾萬元，
罰金如易服勞役，以罰金總額與陸個月之日數比例折算之。扣案之德製九○手槍（槍
枝管制編號：0000000000）、奧地利製九○手槍（槍枝管制編號：000
0000000）各壹枝及九Ｏ制式子彈拾肆顆均沒收之；又以加害生命之事恐嚇他
人，致生危害於安全，處有期徒刑肆月；又對於公務員依法執行職務時，施強暴，處
有期徒刑伍月，應執行有期徒刑陸年，併科罰金新臺幣伍拾萬元，罰金如易服勞役，
以罰金總額與陸個月之日數比例折算之。扣案之德製九○手槍（槍枝管制編號：00
00000000）、奧地利製九○手槍（槍枝管制編號：0000000000）
各壹枝及九Ｏ制式子彈拾肆顆均沒收之。
乙○○被訴持槍恐嚇部分（王牌酒店槍擊案）無罪。
壬○○共同未經許可，持有手槍，處有期徒刑伍年貳月，併科罰金新臺幣參拾萬元。
罰金如易服勞役，以罰金總額與陸個月之日數比例折算之。扣案之德製九○手槍（槍
枝管制編號：0000000000）、奧地利製九○手槍（槍枝管制編號：000
0000000）各壹枝、九○制式子彈拾肆顆，均沒收之。
    事  實
一、乙○○曾有竊盜、違反懲治盜匪條例、贓物、搶奪等前科，其於民國七十七年間
    因違反懲治盜匪條例案件，經本院於八十年一月三十日以八十年度聲減字第三六
    九五號裁處有期徒刑十六年確定（指揮書執畢日期為九十三年五月三十一日），
    於八十三年十月二十日假釋出監。壬○○曾有殺人未遂、藏匿人犯、懲治盜匪條
    例、偽造文書、違反槍砲彈藥刀械管制條例等前科，其於七十八年間因違反懲治
    盜匪條例案件，經本院於八十年六月十八日以八十年度聲減字第八一三五號裁處
    有期徒刑十年七月（指揮書執畢日期為八十九年一月二十八日），於八十四年六
    月三十日假釋出監。詎二人猶不知悔改，仍有下列犯罪之行為：
  (一)、乙○○因與他人有債務糾紛，怕對方持槍尋仇，為求自保防身，於八十七年七
      、八月間某日，在臺北市○○○路「浪漫一生西餐廳」（起訴書誤載為天下大
      亂服飾店），向綽號「白馬」之丁○○，借得具有殺傷力之德製九○手槍（槍
      枝管制編號：0000000000）、奧地利製九○手槍（槍枝管制編號：
      0000000000）各一把、九○手槍子彈四十顆，未經許可而同時同地
      無故持有之。
  (二)、緣壬○○曾投資陳錫鴻所經營之車行（新台幣下同）三百萬元，因未分紅而與
      陳錫鴻有糾紛，乙○○另行起意，與壬○○共同基於恐嚇之犯意聯絡，由乙○○持前開向丁○○借得具有殺傷力之德製九○手槍（槍枝管制編號：0000
      000000）、奧地利製九○手槍（槍枝管制編號：0000000000
      ）各一把及子彈若干，並將其中一把手槍及數量不詳子彈交予壬○○共同持有
      之，於八十七年十一月十四日晚間七時許，前往臺北市○○路○段三一九號陳
      錫鴻開設之聯鴻汽車商行內，持槍對陳錫鴻恐嚇稱，如陳錫鴻不交出五百萬元
      ，處理股金債務，就要對陳錫鴻及其家人不利（指加害生命之事），致生危害
      於陳錫鴻之安全。因當日適逢週六，陳錫鴻無法至銀行提領大筆現金，乙○○
      與壬○○遂要求陳錫鴻於同年月十六日（週一）交付三百萬元。迨至八十七年
      十一月十六日某時，陳錫鴻以景氣不佳，生意不好為由，要求降低金額為五十
      萬元，並簽發付款人為誠泰商業銀行五常分行，票號為0000000號、0
      000000號、0000000號，票載發票日各為八十七年十一月十八日
      、同年月三十日、同年十二月八日，金額依序為二十萬元、十五萬元及十五萬
      元之支票三紙交予店內員工辛○○轉交予壬○○。其中面額二十萬元之支票，
      由壬○○於八十七年十一月十八日提示兌領，面額十五萬元之支票二紙，則分
      別於八十七年十一月三十日及十二月八日，由乙○○與壬○○或由壬○○令另
      一不知情之男子，至臺北市○○○路二五二號新鴻汽車商行找辛○○兌領現金
      。
  (三)、乙○○於八十七年（起訴書誤植為八十八年）十二月三日下午四時三十分許，
      在臺北縣中和市○○路一一八巷十六號前，另行起意，對於警察依法執行臨檢
      職務時，持前開向丁○○借得之奧地利製克拉克手槍一把，朝天空發射一槍，
      施以強暴，嚇阻警察追捕，而乘機逃逸。
  (四)、迨至八十七年十二月八日下午二時三十分許，乙○○於臺北市○○○路六二六
      號「真鍋咖啡店」為警查獲，並扣得前開德製九○手槍（槍枝管制編號：00
      00000000）、奧地利製九○手槍（槍枝管制編號：00000000
      00）各一把、九○手槍子彈三十八顆（嗣試射二十四顆，餘十四顆）。至於
      壬○○則於八十八年一月八日上午十時三十分許，為警於臺北市○○路○段一
      三一之十七號五樓查獲。
二、案經內政部警政署刑事警察局移請臺灣板橋地方法院檢察署檢察官偵查起訴。
    理  由
壹、有罪部分
一、訊據上訴人即被告乙○○對於向丁○○借得德製及奧地利製手槍各一枝及子彈、
    與被告壬○○至聯鴻汽車商行找陳錫鴻，陳某並開立三紙支票面額合計五十萬元
    交予壬○○及曾遭警察圍捕等情，坦承不諱，惟矢口否認有持槍強迫陳錫鴻簽立
    支票交付及持槍拒捕之犯行云云，並辯稱：壬○○曾與陳錫鴻合夥開設東宇汽車
    商行，與陳錫鴻有債務糾紛，二人乃一起前往，壬○○事後給伊五萬元；至於警
    察圍捕時，未表明身分，伊誤以為是仇家方逃跑，當時伊亦未開槍云云。上訴人
    即被告壬○○雖坦承與乙○○同至聯鴻汽車商行找陳錫鴻，惟矢口否認有何持槍
    強迫開立支票之情事，並辯稱：伊曾出資三百萬元與被害人陳錫鴻合開東宇汽車
    商行，遭被害人陳錫鴻侵吞，始找被害人陳錫鴻處理，索回投資款，當時口氣雖
    不好，但未帶槍前往云云。惟查：
  (一)、非法持有槍彈部分
    １、乙○○迭於歷次偵、審中坦承於事實欄(一)所示之時、地，向丁○○借得德製
        九○手槍、奧地利製九○手槍各一支及子彈之事實，復有前揭之槍、彈扣案
        可證，而依據內政部警政署刑事警察局以性能檢驗法、比對顯微鏡比對法、
        試射法及電解腐蝕法鑑定結果，認為扣案之德製九○手槍一枝（獲槍枝管制
        編號：0000000000號）係德國 Heckler & Koch GmbH廠製造之92
        FS型9MM半自動手槍，槍管內具六條右旋來復線，槍號已遭變造為00-000000
        ，經以電解腐蝕法顯現結果，研判槍號為 00-000000，機械性能良好，具有
        殺傷力；扣案奧地利製九○手槍一枝（獲案槍枝管制編號：0000000
        000號），係奧地利GLOCK 19型手槍，槍管內具六條右旋來復線，槍號已
        遭變造為CHR 822，經以電解腐蝕法顯現結果，槍號為CHR 622，機械性能良
        好，認具殺傷力；扣案子彈三十八顆，為9MM 半自動手槍子彈，認具有殺傷
        力，此有該署八十七年十二月十八日刑鑑字第九五七二五號鑑定通知書一紙
        附卷（偵字二七三三三號偵查卷第一二三頁、一三八頁）可稽。是被告乙○○前開不利於己之自白，核與與事實相符，自可採信。
    ２、至被告乙○○於警訊時供稱：扣案槍彈是向丁○○購買云云，惟查：被告乙○○於警訊中即陳明該十顆子彈為其藏放為該霰彈槍之配彈，霰彈槍取自丁○○等情（見偵二七三三三號卷第六十七頁反面、第三十六頁反面）；證人
        即本件承辦警員丙○○於原審到庭證稱：伊取得線報是被告乙○○持有一長
        兩短槍枝，八十七年十二月八日下午二時三十分許，在臺北市○○○路六二
        六號真鍋咖啡店查獲被告乙○○，當時被告乙○○的腰際插有二枝手槍，手
        槍內有彈匣，口袋內約有九發子彈，共查獲子彈三十八發，查獲後帶他回局
        裡等語（見原審卷第一二一頁、第一二二頁），均無資金支出證明可憑，亦
        查無其他積極證據足以認定被告乙○○係向丁○○購買槍枝，是以被告辯稱
        ：扣案槍彈是向丁○○購買云云，自不足信。
    ３、被告乙○○雖於原審調查時另稱：伊是在臺北市○○路「杜老爺咖啡店」向
        丁○○借槍彈云云，與其在檢察官訊問時所供不符，本院認為其在原審之供
        述，因時距案發較久，記憶模糊，自應以其於檢察官訊問時所供，與事實較
        為相符，併予敘明。
  (二)、被告乙○○與壬○○共同非法持有槍彈恐嚇陳錫鴻部分
    １、被告乙○○、壬○○共同非法持槍恐嚇陳錫鴻之犯行，迭據告訴人陳錫鴻指
        訴歷歷，並經證人辛○○、己○○及庚○○證明在卷。
    ２、證人即在現場親眼目睹經過之己○○更到本院結證稱：「（問：壬○○叫你
        進辦公室後，你看到什麼狀況？）答：我進去辦公室的時候，看到乙○○右
        手拿著一把槍，沒有抵住任何人，我看到槍的時候就害怕，我進去後，乙○○叫我在椅子上坐，說此事與我無關，我沒有說任何話。」，「（問：壬○○手中是否有拿任何東西？）答：也是拿著一把槍。」，「（問：他們二人
        拿槍有如何的作為？）答：他們是對我們老闆，他們二人站在辦公室靠近門
        口處，對老闆說要五百萬元的事情，老闆說票在我們老闆娘那裡，他沒有票
        。只有現金三萬元，拿錢給乙○○，乙○○不收，嫌太少。後來說禮拜一要
        老闆匯錢到香港的壹個帳戶。乙○○提供壹個戶頭。」等語。
    ３、證人即在現場親眼目睹經過之庚○○更到本院更二審時結證稱：「（問：被
        告乙○○、壬○○是如何到你們店裡？）答：他們二人一起走進來。一個先
        進來看車，後面再跟著一個進來。」，「（問：他們二人去的時候，是否一
        直在裡面？）答：是的。」，「（問：有無看到他們二人走進來？）答：有
        的。」，「（問：你有無親眼看到他們二人拿槍？）答：他們有拿槍。」，
        「（問：你看到什麼槍？）答：我不知道，他們二人都有拿槍出來。我有看
        到。我可以確定。」，「（問：何人與陳錫鴻談，談得動怒發脾氣？）答：
        比較高的那個（指乙○○）。」，「（問：有人捶桌子、罵人嗎？）答：沒
        有。」，「（問：二人都拿著槍對著你嗎？）答：他們叫我們二個人不要動
        ，乖乖的坐在那裡。」「（問：那個比較高的人與陳錫鴻談的時候，手上是
        否還拿著槍？）答：有的。」，「（問：另外壹個人拿槍的情形為何？）答
        ：我有看到槍，他是半遮掩的。他是將槍放在身上的外面。我確定有看到槍
        。」等語。
    ４、被告乙○○、壬○○二人對證人己○○及庚○○之上開證言仍爭執其真實性
        ，聲請將證人己○○、庚○○二人送法務部調查局進行測謊，經證人己○○
        、庚○○二人同意後，由本院將被告乙○○、壬○○及證人己○○、庚○○
        送法務部調查局進行測謊，測謊結果，就被告乙○○部分：(一)當天渠沒有和
        壬○○一起前往聯鴻汽車商行；(二)渠與壬○○沒有持槍脅迫陳錫鴻。上述問
        題經測試均呈情緒波動反應，研判有說謊。就被告壬○○部分：當天沒有和
        乙○○一起前往聯鴻汽車商行。上項問題經測試呈情緒波動反應，研判有說
        謊；就證人己○○稱(一)當天乙○○和壬○○是一起進入聯鴻汽車商行；(二)乙○○和壬○○有持槍脅迫陳錫鴻。上述問題經測試均無情緒波動，研判未說
        謊；就證人庚○○稱：(一)當天乙○○和壬○○有攜帶槍枝到現場；(二)乙○○
        和壬○○有持槍脅迫陳錫鴻，上述問題經測試均無情緒波動反應，有法務部
        調查局民國九十一年五月二十二日調科參字第０九一００二三九九五０號測
        謊報告書（本院卷第二一五頁）可佐，足徵被告乙○○、壬○○二人確有共
        同非法持有槍彈之犯行至明。
    ５、茲生爭議者，被告乙○○、壬○○二人究是單純恐嚇？恐嚇取財？抑或強盜
        罪？被告壬○○提出支票二紙，證明渠曾與被害人陳錫鴻有股金糾紛。惟查
        ：
      (1)、被害人陳錫鴻指稱股金早已結算清楚云云，而被告壬○○提出付款人美國
          運通銀行、票號0000000號、面額一百八十萬元支票，未見提示，
          另票號0000000號、面額一百二十萬支票（曾由陳錫鴻提示），此
          有支票存根影本三紙及美國運通銀行臺北分行八十九年一月六日美運發（
          八九）營運字第五號函在卷（原審卷第一八六頁至一八八頁）足考。至於
          陳錫鴻雖曾簽發臺北區中小企業銀行支票三紙（票號分別為ＰＹ0000
          000、ＰＹ0000000、ＰＹ0000000號），面額依序為三
          十萬、四十萬及五十萬元，交予壬○○，惟並未經提示之事實，亦經本院
          依被告壬○○之聲請向台北國際商業銀行龍江分行函查，經函覆：「經查
          核本行支存戶陳錫鴻帳號0000000000000 號，於八十五年八月簽發三張支
          票，均未提示」等語，有該銀行函在卷可佐（本院更二審卷第二八三頁至
          第二九八頁），是以陳錫鴻陳稱：股金早已結清乙節，顯非事實至明，被
          告壬○○辯稱其與陳錫鴻有股金債務糾紛，尚可採信。
      (2)、倘被告二人找被害人陳錫鴻，係為解決合夥財務糾紛，何以被告乙○○自
          承事後被告壬○○將被害人陳錫鴻給付款項中之五萬元交予渠。雖渠等陳
          稱此為返還借款，然質之被告乙○○陳稱：係在被抓之前四、五個月至半
          年（即八十七年七、八月前），在一家餐廳借他錢等語，被告壬○○則供
          稱：在八十七年九、十月時在一家服飾店借的等語（各見本院前審八十九
          年七月十七日、三十一日訊問筆錄），二人就借錢之時、地雖供述不一，
          惟如被告乙○○、壬○○二人是共同強盜或恐嚇取財，被告乙○○又是提
          供槍枝者，依理被告乙○○應與壬○○平分五十萬元，或分更多，為何李
          俊龍僅拿至五萬元而已？是以尚難因乙○○與壬○○二人一時間對借款之
          時地供述有所出入即認定其係臨訟杜撰。因此，尚難據此認被告二人確有
          持槍強盜陳錫鴻交付財物或恐嚇取財之犯行。
      (3)、被害人陳錫鴻於警局初訊時供稱：「十一月十四日晚上十九時左右，李俊
          龍與壬○○二人各持一把手槍，穿防彈衣到臺北市○○路○段三一九號聯
          鴻汽車商行裏，當著我二位員工己○○、庚○○的面前，對我恐嚇，要我
          準備新臺幣五百萬元給李、陳二人當做跑路費．．．，如果我不給他們錢
          ，他們揚言將對我及我家人不利．．。」云云，證人己○○於原審調查時
          證稱：「我有聽到被告二人要我們老闆拿出伍佰萬，我們老闆不同意，因
          為沒有那麼多現金，被告又說要老闆開票，老闆說票都在老闆娘那，老闆
          說願意拿出三萬元給被告，被告不願意收。被告於是面露凶惡的眼光告訴
          我們老闆說星期一要拿出參佰萬匯到香港的戶頭，否則還會找到我們老闆
          。後來被告二人就離開了．．．。」，證人庚○○於原審調查時亦證稱：
          「被告二人要我們老闆拿出伍佰萬，當日是星期六，老闆說沒有現金，支
          票在老闆娘那，老闆拿出三萬要給被告，被告說他們又不是小孩，像乞丐
          ，所以被告不拿。被告李拿槍走到辦公室門口作勢要開槍，並且從手槍內
          退出一顆子彈。被告二人說要老闆星期一匯錢到香港的戶頭．．。」（以
          上各見偵二七三三三號卷第十四頁反面、原審卷第七十九頁），可見案發
          當時，被告乙○○、壬○○與被害人陳錫鴻尚討價還價，參以被告未將被
          害人現款三萬元搶走，且被害人係二日後才付款，在在顯示案發時被害人
          雖受脅迫，但尚未達不能抗拒之程度至明。
      (4)、恐嚇取財罪，須以「意圖為自己不法之所有」為其構成要件，如前所述，
          被告壬○○與陳錫鴻間有股金債務糾紛未決，被告壬○○與乙○○持槍前
          往，是要陳錫鴻解決債務糾紛，是以被告乙○○、壬○○二人尚難認有「
          意圖為自己不法之所有」之可言。此外，陳錫鴻於八十八年七月二十九日
          尚匯二萬元予壬○○之母親陳癸○○，有被告壬○○提出之中華商業銀行
          綜合存款存摺影本附卷（本院更二審卷第九十四頁、第九十五頁）可佐，
          如被告壬○○確實是對陳錫鴻恐嚇取財或強盜，陳錫鴻豈有可能還再匯款
          予壬○○之母親？
      (5)、被告乙○○、壬○○二人確實有持槍到陳錫鴻之聯鴻商行要求陳錫鴻解決
          債務糾紛，業經查明如前，而被告二人持槍之目的在於以加害生命之事恐
          嚇陳錫鴻，希望陳錫鴻快快處理其債務糾紛，但被告乙○○、壬○○二人
          持槍致生危害於陳錫鴻之安全之事實，業經證人己○○、庚○○到庭結證
          綦詳在卷，是以被告乙○○、壬○○二人持槍恐嚇陳錫鴻要其處理債務之
          問題，應僅係成立恐嚇危害安全罪，而非恐嚇取財或強盜罪。
      (6)、被告壬○○聲請本院傳喚被害人陳錫鴻，雖經本院依被告壬○○之聲請傳
          喚，陳錫鴻並未到庭，惟本院認為陳錫鴻在警訊、檢察官訊問及原審訊時
          業已供述明確，本院爰認無再傳喚之必要，併此敘明。
  (三)、被告乙○○妨害公務部分
      被告乙○○朝天開槍，對執行職務之警察施強暴之犯行，業據被告乙○○於警
      訊（見第二七三三三號偵卷第五十四頁反面、第五十五頁）坦承不諱，並經證
      人即在場警員郭德祥於檢察官訊問時證述無訛（偵字第二七三三三號偵查卷第
      一四二頁），而警員在現場查獲之彈殼一枚，經送內政部警政署刑事警察局以
      比對顯微鏡比對法鑑定結果，認係口徑9MM 制式已擊發彈殼（彈底標記G.F.L.
      9MM LUGER ），經與八十七年十二月八日查獲被告乙○○持有槍枝案所試射彈
      殼比對結果，發現與其中奧地利GLOCK廠19型9MM半自動手槍（槍號 CHR622 ）
      、獲案槍枝管制編號0000000000號，試射彈殼之彈底紋痕特徵相吻
      合，認係由該槍枝所擊發，此有該署八十七年十二月二十一日刑鑑字第九五七
      四六號鑑驗通知書一紙附卷（偵字第二七三三三號偵查卷第一二四頁、第一三
      九頁）可稽。是被告乙○○辯稱：伊未開槍，係槍枝走火云云，顯與事實有悖
      。
  (四)、綜上各節，被告乙○○、壬○○二人上開犯行，洵堪認定，應依法論科。
二、核被告乙○○所為，係犯槍砲彈藥刀械管制條例第七條第四項之未經許可持有手
    槍罪、第十二條第四項未經許可持有子彈罪、刑法第三百零五條恐嚇危害安全罪
    、刑法第一百三十五條第一項之妨害公務罪；而被告壬○○所為，則犯槍砲彈藥
  刀械管制條例第七條第四項未經許可持有手槍罪、第十二條第四項未經許可持有
    子彈罪、刑法第三百零五條之恐嚇取財罪。被告二人僅犯恐嚇危害安全罪，業如
    前述，公訴人認係犯懲治盜匪條例第五條第一項第一款之強盜罪，尚有誤會，爰
    於不妨害事實同一之範圍內，逕行變更起訴法條。被告乙○○與壬○○所為上開
    事實(二)之部分，有犯意聯絡及行為分擔，均為共同正犯。又被告乙○○、壬○○
    二人持有槍、彈之間，係一行為觸犯數罪名，各應從一重即非法持有手槍罪處斷
    。此外，按「意圖犯罪而無故持有手槍及子彈，固可認係意圖供犯罪而持有，其
    持有槍、彈與犯特定之罪之間，有方法結果之牽連關係，應依刑法第五十五條之
    規定，應從一重之罪處斷。但如持有之初，並無犯特定之罪之意圖，而係於無故
    持有行為繼續中，因某種原因之介入，始持以犯罪，其為犯持定之罪而持有之行
    為，乃原單純持有繼續犯之一部分，不容割裂而另論以一意圖供犯罪而持有罪，
    更不得因其事後持以犯罪，而追溯至其原單純持有部分，合併論以一個意圖供犯
    罪之用而持有罪，故其持有手槍與嗣後所犯特定犯罪之間，並無牽連關係，應分
    論併罰。」最高法院九十年度台上字第九一二號判決及九十年度台上字第七四九
    八號判決發回意旨，採同一見解。本件乙○○持有槍、彈之始，是因乙○○與他
    人有債務糾紛，怕對方持槍尋仇，為求自保防身，而於八十七年七、八月間某日
    ，在臺北市○○○路「浪漫一生西餐廳」，向綽號「白馬」之丁○○，借得具有
    殺傷力之德製九○手槍、奧地利製九○手槍各一把、九○手槍子彈四十顆，未經
    許可而同時同地無故持有之，業經被告乙○○於本院前審（更一審）供稱：「我
    借槍是要來防身的，因那陣子我與別人在談判，我那時是因與王牌酒店有個人的
    債務問題，對方是幫派份子，他們也有手槍，所以我怕他們會來找我，我要借來
    防身。」等語（更一卷第九十頁），並於本院更二審訊問時亦為同一之供述甚詳
    在卷（更二審卷第七十五頁），是以被告持有槍、彈之初，是單純持有，並非意
    圖供特定犯罪之用至明。至於被告壬○○當初持有槍彈，是意圖供恐嚇危害安全
    罪之用而持有槍彈，是以被告乙○○所犯無故持有手槍罪與恐嚇危害安全罪、妨
    害公務罪二罪之間，犯意各別，犯行不同，應予併罰。被告壬○○無故持有手槍
    罪與恐嚇危害安全罪之間，有方法結果之牽連關係，應從一重論以未經許可持有
    手槍罪處斷。
三、原審對被告乙○○、壬○○二人論罪科刑，固非無見，惟查：
  (一)、被告之自白，不得作為有罪判決之唯一證據，仍應調查其他必要之證據，以察
      其是否與事實相符，刑事訴訟法第一百五十六條第二項定有明文。原判決於事
      實欄內認定「乙○○因與姓名年籍不詳、綽號『阿清』之男子有財務糾紛，為
      向『阿清』討債，而於八十七年間，向綽號『小陳』之戊○○，在不詳地點，
      借得具有殺傷力之德製克拉克手槍一支及子彈一發而持有之，並於八十七年十
      月二十七日凌晨一時許，攜至台北市○○路○段四三二號『王牌酒店』八○三
      號包廂內與『阿清』討論債務解決方式，惟因『阿清』態度不佳，乙○○一時
      氣憤，以恐嚇傷害人身體之犯意，朝包廂內門扇發射一槍，擊中門扇玻璃（毀
      損部分未據告訴），足使『阿清』及王牌酒店內人員心生畏懼，並生危害於安
      全，乙○○隨即將該把手槍返還予戊○○」云云（見原判決第三頁第五至十二
      行）。然證人戊○○堅決否認有借槍予乙○○之事實（見八十九年度上訴字第
      二一四五號卷第一六八、一六九頁），此外，亦查無補強證據可為佐證，此部
      分並不構成犯罪（詳如後述），乃原判決未詳酌慎斷，遽以被告乙○○在警訊
      及偵查中之自白，為認定：「乙○○於八十七年間，有向綽號『小陳』之戊○○，在不詳地點，借得具有殺傷力之德製克拉克手槍一支及子彈一顆」等情之
      唯一證據，自有調查未盡及判決理由不備之違誤（最高法院九十年度台上字第
      七四九八號判決發回意旨亦同此指摘）。
  (二)、乙○○持有槍、彈之始，是單純持有，並非意圖供特定犯罪之用而持有（詳如
      前述），原判決未詳加調查並敘明兩者之間之關係，遽論以未經許可持有手槍
      罪（原審判決第十頁第十行），自有未當。
  (三)、原審判決誤認被告乙○○有持有中共霰彈槍一把（槍枝管制編號：00000
      00000）及霰彈槍子彈十五發之犯行，與事實不符，尚有未洽。
  (四)、乙○○於八十七年十二月三日下午四時三十分許，在臺北縣中和市○○路一一
      八巷十六號前，對於警察依法執行臨檢職務時，持前開向丁○○借得之奧地利
      製克拉克手槍一把，另行起意，朝天空發射一槍，施以強暴，嚇阻警察追捕，
      而乘機逃逸，詎原審竟認定「乙○○於八十八年十二月三日下午四時三十分許
      」，其認定事實亦有未合。
  (五)、被告乙○○、壬○○對於陳錫鴻，僅犯恐嚇危害安全罪，原判決誤為強盜罪（
      詳如前述），自有未合。
四、被告乙○○上訴意旨，否認持槍恐嚇陳錫鴻及妨害公務，指摘原審判決此部分不
    當，為無理由；被告壬○○上訴意旨否認持有槍械恐嚇陳錫鴻，指摘原判決此部
    分不當，亦為無理由，檢察官上訴意旨以原判決未適用懲治盜匪條例及量刑不當
    ，指摘原判決此部分不當，為無理由，另以原判決將被告乙○○持有手槍另犯妨
    害公務等罪誤認為牽連犯，指摘原判決不當，則為有理由。惟原判決既有前揭之
    瑕疵而無可維持，自應由本院將原判決此部分撤銷改判（乙○○變造身分證部分
    ，業經原審判決確定）。爰分別審酌被告二人犯罪動機、目的、手段、對被害人
    及社會造成之危害、及犯罪後之態度等一切情狀，分別量處如主文第二項、第四
    項所示之刑，並定其應執行之刑，另就罰金易服勞役部分，諭知以罰金總額與六
    個月之日數比例折算之，以示懲儆。
六、扣案之德製九○手槍（槍枝管制編號：0000000000）、奧地利製九○
    手槍（槍枝管制編號：0000000000）各一把、九○制式子彈十四顆，
    均有殺傷力，俱屬違禁物，應依刑法第三十八條第一項第一款沒收之。至鑑定過
    程中試射之子彈二十四顆及被告乙○○持槍拒捕現場扣得之彈殼一顆，王牌酒店
    現場查扣得彈殼一枚，已不具殺傷力，故均不為沒收之諭知。
七、上訴人等行為後，槍砲彈藥刀械管制條例第十九條強制工作之規定，已於九十年
    十一月十四日修正公布廢止，並自九十年十一月十六日起失效，該條文廢止失效
    後，有關強制工作處分，應斟酌刑法第九十條第一項規定之要件，依職權為之，
    除合於刑法第九十條第一項之要件，而有施以強制工作之必要者，得依該條規定
    宣告強制工作之保安處分外，已無適用前開條例第十九條第一項宣付強制工作之
    餘地。次按刑法第九十條第一項規定：「有犯罪之習慣或以犯罪為常業或因遊蕩
    或懶惰成習而犯罪者，得於刑之執行完畢或赦免後，令入勞動場所，強制工作。
    」以「有犯罪之習慣或以犯罪為常業或因遊蕩或懶惰成習而犯罪者」為適用之前
    提要件，經查並無積極證據足以認定本件被告乙○○、壬○○二人確實「有犯罪
    之習慣或以犯罪為常業或因遊蕩或懶惰成習而犯罪」，故不另依刑法第九十條第
    一項之規定宣告，於刑之執行完畢或赦免後，令入勞動場所強制工作，併此敘明
    。
貳、不另為無罪之諭知部分
一、公訴意旨另以：
  (一)、被告乙○○因與他人有糾紛而意圖供犯罪之用，基於概栝犯意，未經許可，於
      八十七年七、八月間某日，在臺北市○○○路「浪漫一生西餐廳」（起訴書誤
      載為天下大亂服飾店），向綽號「白馬」之丁○○，借得具有殺傷力之中共霰
      彈槍一把（槍枝管制編號：0000000000）、霰彈槍子彈十五顆，而
      無故持有之。
  (二)、被告乙○○於前揭事實欄(二)之時地，將手槍及子彈一把出借被告壬○○持有，
      因認被告乙○○另犯槍砲彈藥刀械管制條例第七條第二項之未經許可，出借手
      槍、子彈罪嫌。
二、訊據被告乙○○堅決否認有公訴人所指之犯行，辯稱：扣案之霰彈槍是丁○○告
    訴伊藏放地點，大批發百貨查獲之霰彈槍子彈十發是警察要求交槍，伊才聯絡朋
    友將子彈放置該處讓警察查扣；伊並無出借槍彈予壬○○等語。
三、公訴人認被告乙○○犯有上開犯行，無非以扣案之中共霰彈槍及子彈是被告乙○○供出及乙○○、壬○○二人各持一把槍枝前往陳錫鴻處之事實為其主要證據。
四、按犯罪事實應依證據認定之，無證據不得推定其犯罪事實。又不能證明被告犯罪
    者，應諭知無罪之判決，刑事訴訟法第一百五十四條、第三百零一條第一項前段
分別定有明文。而「認定不利於被告之事實，應依積極證據，茍積極證據不足為
    不利於被告事實之認定時，應即為有利於被告之認定，更不必有何有利之證據」
    ；「認定犯罪事實所憑之證據，雖不以直接證據為限，間接證據亦包括在內；然
    而無論直接或間接證據，其為訴訟上之證明，須於通常一般之人均不致有所懷疑
    ，而得確信其為真實之程度者，始得據為有罪之認定，倘其證明尚未達到此一程
    度，而有合理之懷疑存在時，事實審法院復已就其心證上理由予以闡述，敘明其
    如何無從為有罪之確信，因而為無罪之判決，尚不得任意指為違法。」最高法院
    三十年上字第八一六號、七十六年台上字第四九八六號分別著有判例。經查：
  (一)、被告乙○○迭於原審、本院前審（更一審）及更二審辯稱：我八十五年即認識
      丁○○，我是有向他借貳把手槍，但霰彈槍及子彈那時我沒有借，是李有向我
      說過東西放在何處，他叫我借了槍，要還時直接放在那處等語。此外，證人即
      本件承辦警員丙○○到庭證稱：伊取得線報是被告乙○○持有一長兩短槍枝，
      八十七年十二月八日下午二時三十分許，在臺北市○○○路六二六號真鍋咖啡
      店查獲被告乙○○，當時被告乙○○的腰際插有二枝手槍，手槍內有彈匣，口
      袋內約有九發子彈，共查獲子彈三十八發，查獲後帶他回局裡，在局裡被告說
      在臺北市○○路青峰公園藏有霰彈槍與子彈，子彈約十五發，就帶其至青峰公
      園查獲霰彈槍乙把、子彈五發，但短少子彈十發，被告就打電話給朋友，查出
      剩餘子彈十發放置於臺北市○○路○段、通化街口的大批發百貨等語（見原審
      卷第一二一頁、第一二二頁），足徵被告乙○○辯稱：中共之槍彈是伊主動告
      知警方，帶警方去起出的等語不虛，自可採信。此外，亦查無其他積極證據足
      以證明被告對該扣案之中共霰彈槍及子彈十五發係在被告乙○○管領中，尚難
      因被告乙○○主動供出中共霰彈槍及子彈十五發，即逕推論被告乙○○對該槍
      彈有事實上之管領力而非法持有之。此部分既不能證明被告乙○○犯罪，本應
      為無罪之諭知，惟因檢察官認此部分與前揭起訴論罪科刑部分有實質上一罪之
      關係，故不另為無罪之諭知，併此敘明。
  (二)、按「沒收為從刑之一種，依主從不可分原則，應附隨於主刑而同時宣告之，除
      有罪，免刑等判決，於裁判時併宣告外，如諭知無罪之判決，既無主刑，從刑
      亦無所附麗，故案內之違禁物，應另依刑法第四十條但書由檢察官聲請單獨宣
      告沒收。」最高法院七十八年台非字第七十二號著有判例。本件扣案之霰彈槍
      及子彈十五發，經送內政部警政署刑事警察局鑑定結果，認中共製霰彈槍一枝
      （槍枝管制編號：0000000000）係12GAUGE 制式霰彈槍，於槍身上
      標記「SLD12--1J000--0000」等字樣，可擊發12GAUGE 霰彈，認具殺傷力，而
      同時扣案之霰彈子彈五發，係義大利朱里歐廠製造之12GAUGE 霰彈，均具殺傷
      力；大批發百貨查扣之霰彈十顆，均為口徑12GAUGE 之制式霰彈，彈底標記為
      FIOCCHI 12 ITALY，具有殺傷力，且均可供扣案之上揭霰彈槍擊發，此有該署
      八十七年十二月十八日刑鑑字第九五七二五號、八十七年十二月二十四日刑鑑
      字第九九一二七號鑑驗通知書及八十八年十月二十九日（八八）刑鑑字第一一
      ○三二一號函在卷（偵字第二七三三三號卷第一二三、第一二六頁、原審卷第
      一四一頁）可稽。惟因查無積極證據足以證明被告乙○○非法持有此等槍、彈
      ，而不另為無罪之諭知，已如前述，揆諸前揭說明，此部分之扣案槍彈，應依
      刑法第四十條但書之規定，另由檢察官聲請單獨宣告沒收，併此敘明。
  (三)、被告乙○○與壬○○二人對持槍恐嚇危害安全部分，有犯意聯絡與行為分擔關
      係之事實，業經查明如前，此外，亦查無其他積極證據足以證明被告乙○○、
      壬○○二人之間，有相當期間乙○○將槍彈交與被告壬○○使用、保管之意，
      此觀諸被告壬○○於八十七年十一月十六日向辛○○索取支票時，並未攜槍前
      往即明，縱被告乙○○曾於恐嚇陳錫鴻之前，將手槍交與被告壬○○持有，尚
      難認被告乙○○即有借手槍之犯行，公訴人認被告乙○○將扣案之槍彈「出借
      」予壬○○，似有誤會，惟此既與前開已起訴部分，有牽連犯之裁判上一罪關
      係，故本院對此不另為無罪之諭知。
參、被告乙○○無罪部分
一、公訴意旨另以：被告乙○○因與姓名年籍不詳、綽號「阿清」之男子有財務糾紛
    ，為向「阿清」討債，而於八十七年間，基於同前之概括犯意，向綽號「小陳」
    之戊○○，在不詳地點，借得具有殺傷力之德製克拉克手槍一支及子彈一發而持
    有之，並於八十七年十月二十七日凌晨一時許，攜至臺北市○○路○段四三二號
    「王牌酒店」八○三號包廂內與「阿清」討論債務解決方式，因「阿清」態度不
    佳，乙○○即持上開槍彈，以恐嚇傷害人身體之犯意，朝包廂內門扇發射一槍，
    擊中門扇玻璃（毀損部分未據告訴），足使「阿清」及王牌酒店內人員心生畏懼
    ，並生危害於安全。乙○○隨即將該把手槍返還予戊○○。因認被告乙○○犯有
    刑法第三百零五條之恐嚇罪嫌。
二、訊據被告乙○○堅決否認有公訴人所指之犯行，辯稱：伊未曾向戊○○借槍，在
    王牌酒店亦未開槍等語。
三、公訴人認被告犯有上開犯行，無非以：被告乙○○於警訊及檢察官訊問時自白不
    諱，核與當時服務於王牌酒店之證人姚旭明及蕭元章分別於警訊、檢察官訊問之
    情節相符，且現場並扣得彈殼一枚等情為其主要論據。
四、經查：
  (一)、按「刑事訴訟法第一百五十六條第二項規定，被告雖經自白，仍應調查其他必
      要之證據，以察其是否與事實相符。立法目的乃欲以補強證據擔保自白之真實
      性；亦即以補強證據之存在，藉之限制自白在證據上之價值。而所謂補強證據
      ，則指除該自白本身外，其他足資以證明自白之犯罪事實確具有相當程度真實
      性之證據而言。雖其所補強者，非以事實之全部為必要，但亦須因補強證據與
      自白之相互利用，而足使犯罪事實獲得確信者，始足當之。」最高法院七十四
      年台覆字第一０號著有判例。
  (二)、被告乙○○在王牌酒店持槍射擊之犯行，雖據被告乙○○於警訊及檢察官訊問
      時自白不諱，現場扣得之彈殼一枚，經送內政部警政署刑事警察局以性能檢視
      法及比對顯微鏡比對法鑑定結果，認係口徑9MM 之制式半自動手槍彈已擊發之
      彈殼，彈底標記為G.F.L.9MM LUGER ，亦有該署八十七年十二月十八日刑鑑字
      第九六四五八號鑑定書一紙附卷（偵字第二七三三三號第一二五頁）可佐，惟
      證人即內政部警政署刑事警察局鑑識科鑑識人員蕭宇廷到庭結證稱：「（問：
      九六四五八號鑑定報告書是否可以看出子彈、彈殼是由哪壹支槍枝射擊出來的
      ？）答：任何擊發的彈殼我們都會經過比對，跟已經發生過的槍擊案件，所留
      下來的檔案作比對，本件有扣到三支槍枝，我們也都比對過，沒有辦法證明九
      六四五八號鑑驗通知書所載擊發的彈殼是從本件扣案的三支槍枝所擊發，我們
      將扣案的三支槍枝已經做過試射，將射擊過的彈殼與扣案的彈殼（王牌酒店撿
      到的彈殼）作比對沒有發現吻合的特徵。也就是說王牌酒店的撿到的彈殼不是
      本件扣案槍枝所擊。」，「（問：王牌酒店的鑑定通知書所扣案的擊發彈殼，
      是否德制克拉克手槍所擊發？）答：王牌酒店扣到擊發的彈殼不是本件扣案三
      支槍枝所擊發。任何查扣到的槍枝我們都會比對。」等語（本院更二審卷第一
      六０頁），足徵被告乙○○自白曾以持有槍彈開槍云云，顯非事實。至於證人
      即當時服務於王牌酒店之姚旭明及蕭元章分別於警訊、檢察官訊問、原審及本
      院前審調查時證述被告乙○○確實有開槍云云，惟事實上亦查無其他積極證據
      證明被告乙○○尚有其他槍彈，是以證人姚旭明及蕭元章所為不利於被告乙○○之證述，顯非事實，自不足作為認定被告乙○○犯罪之證據。
  (三)、證人戊○○亦於本院前審及更二審中到庭一再供證伊未借槍予乙○○等語（更
      一審卷第一０四頁、更二審一０九頁），於無補強證據下，自難認定被告乙○○確實有向戊○○在不詳地點，借得具有殺傷力之德製克拉克手槍一支及子彈
      一發而持有之。
  (四)、被告乙○○請求調取王牌酒店當日之錄影帶一節，據證人蕭元章到庭之證言：
      當日錄影設備故障等語，本院自無從調查，併此敘明。
  (五)、按「證人主要之任務在提供自己體驗之客觀事實為證據資料，而由法院判斷被
      告犯罪事實之存否，因之證人所為與體驗事實無關之單純個人意見或推測之詞
  ，所謂之意見證據，不得作為證據資料，此觀刑事訴訟法第一百六十條之規定
      益可瞭然。」最高法院八十一年度台上字第三一六七號判決採同一見解。
    １、本院更一審審理時證人廖俊榮供述：「任職刑事局，是人犯抓到，到局作筆
        錄，我沒有去現場過，查到的槍枝、子彈是與人犯一起查獲，彈殼的事我不
        知道，鑑識科的事，我也不清楚」等語（本院更一審卷第一七七頁）。證人
        陳俊明供稱：「任職刑事一隊二組，沒有承辦本案，只有協助三組辦在真鍋
        查到的案件，沒有去過王牌酒店，彈殼的事情我也不清楚。」等語（更一審
        卷第一七七頁）；證人楊天助供稱：「任職刑事警察局，也只是協助丙○○
        作筆錄。王牌的彈殼事情，我不清楚。」等語（更一審卷第一七八頁）；證
        人丙○○於本院更一審到庭供稱：「（辯護人詰問時）是有人向三張犁派出
        所報案，現場的彈殼與查獲的槍枝是出自同壹支，乙○○在警訊筆錄中已說
        明詳細，他說他是為了債務的事情到王牌酒店開槍，他不是要殺人只是要警
        告他們而已。」；「依卷附的鑑識報告，是否可以看出是出自同壹支槍枝，
        是鑑識科在比對，我們一查獲就有詢問被告乙○○，是根據他所述我們循線
        查獲，我的『印象中』他們的鑑識是同壹支槍枝，鑑定報告是『沒有』寫出
        自同壹支槍枝。也可能鑑識科的人在作業方面有疏失，忘記比對，是有另外
        壹支槍枝。我也說王牌的槍枝我們沒有當場查獲，我們是在真鍋查獲的。」
        等語（更一審第一七九頁），由上丙○○、廖俊榮、楊天助等人之供述，雖
        可得知本案為警查獲之槍彈，係經警循線查獲，而王牌酒店之子彈係該店經
        理交給警察，至於子彈是如何何來，並無從證明，存有可疑，至於證人即王
        牌酒店之經理蕭元章於本院更一審結證稱：「（問：你知否何人開槍？）答
        ：應該是乙○○」云云，僅係證人個人推測之詞，並無證據能力，另證人即
        內政部警政署刑事警察局鑑識科蕭宇庭到本院結證稱：「（問：王牌酒店的
        鑑定通知書所扣案的擊發彈殼，是否德制克拉克手槍所擊發？）答：王牌酒
        店扣到擊發的彈殼不是本件扣案三支槍枝所擊發。任何查扣到的槍枝我們都
        會比對。」等語（本院更二審卷第一五九頁），足徵扣案之子彈與被告乙○○並無關連至明。
    ２、證人即承辦警員丙○○於本院更一審證稱：「當時是有人報案，我們循線，
        配合台北市政府警察局中正一分局跟監埋伏，在台北市○○○路六二六號『
        真鍋珈琲店』當場緝獲。我沒有去『王牌酒店』，我是事後得到線報，所以
        請同事去『王牌酒店』看，本案有查獲槍枝及子彈。『王牌酒店』的彈殼是
        『王牌酒店』的經理報案，當時開槍的時候，他們沒有報案，是事後才報案
        ，三張犁派出所的巡佐到現場時，經理才交給巡佐，這與我們在『真鍋珈琲
        店』查獲的是同樣槍枝」等語（見九十年度上更(一)字第一八二號卷第一七六
        頁），惟查：證人丙○○到本院更二審結證稱：「（問：提示九十年上更一
        八二號卷一七六頁筆錄，有何意見？（提示筆錄並告以要旨）答：答我們查
        到槍枝之後移送給鑑識科比對。當初送鑑識科比對時，鑑識科說看不出來。
        一切的結果都是看鑑識報告。以該鑑識報告為準。我告訴法官的是我的記憶
        ，我看鑑識報告之後自己判斷。」，「（問：你是否為鑑識人員？）答：不
        是，我只是刑事警察局偵一隊三組的偵查員。」，「（問：你會判斷在真鍋
        咖啡店的槍枝可以擊發出王牌酒店扣案的彈殼嗎？）答：我沒有做判斷，需
        要送鑑識科作鑑識。我們不做這方面的判斷。」，「（問：王牌酒店查到的
        彈殼是何種槍枝擊發的？）答不知道。我們查到的彈殼就送鑑識科。」足徵
        證人丙○○上開證言：「這與我們在『真鍋珈琲店』查獲的是同樣槍枝」云
        云，顯係其個人推測之詞，依刑事訴訟法第一百六十條之規定，自無證據能
        力，自無從為不利於被告乙○○之認定。
五、此外，亦查無其他積極證據足證被告乙○○確有公訴人所指持槍至王牌酒店開槍
    恐嚇之犯行，自不能以推測或擬制之方法，以為裁判之基礎而認定被告犯罪。既
    不能證明被告乙○○犯罪，自應為被告乙○○無罪之諭知。原審未察，逕對被告
    乙○○此部分論罪科刑，自有未合。被告上訴意旨，以其並無涉及王牌酒店槍擊
    案而指摘原審此部分之判決不當，為有理由，自應由本院將原審有關被告乙○○
    此部分之判決撤銷，改為被告乙○○無罪之諭知。
據上論斷，應依刑事訴訟法第三百六十九條第一項前段、第三百六十四條、第二百九
十九條第一項前段、第三百條，第三百零一條第一項前段，槍砲藥彈刀械管制條例第
七條第四項、第十二條第四項、刑法第十一條前段、第二十八條、第一百三十五條第
一項、第三百零五條、第五十五條、第五十一條第五款、第四十二條第三項、第三十
八條第一項第一款、罰金罰鍰提高標準條例第一條前段，判決如主文。
本案經檢察官周誠南到庭執行職務。
中      華      民      國    九十一    年      八      月    二十九    日
                              台灣高等法院刑事第二庭
                                  審判長法  官  蔡  長  溪
                                        法  官  楊  貴  志
                                        法  官  林  俊  益
右正本證明與原本無異。
如不服本判決應於收受送達後十日內向本院提出上訴書狀，其未敘述上訴之理由者並
得於提起上訴後十日內向本院補提理由書。
                                        書記官  陳  明  琴
中      華      民      國    九十一    年      九      月    四        日
附錄：本案論罪科刑法條全文
刑法第一百三十五條第一項：
  對於公務員依法執行職務時，施強暴脅迫者，處三年以下有期徒刑、拘役或三百元
  以下罰金。
刑法第三百零五條：
  以加害生命、身體、自由、名譽、財產之事恐嚇他人致生危害於安全者，處二年以
  下有期徒刑、拘役或三百元以下罰金。
槍砲彈藥刀械管制條例第七條第四項：
  未經許可持有、寄藏或意圖販賣而陳列第一項所列槍砲、彈藥者，處五年以上期徒
  刑、併科新臺幣一千萬元以下罰金。
槍砲彈藥刀械管制條例第十二條第四項：
  未經許可持有、寄藏或意圖販賣而陳列子彈者，處五年以下期徒刑、併科新臺幣三
  百萬元以下罰金。
